臺灣高等法院臺南分院刑事判決　　　　九十三年度上訴字第三二號　Ａ
　　　上　訴　人
　　　即　被　告　甲　○　○
右上訴人因毒品危害防制條例案件，不服臺灣臺南地方法院九十三年度訴字第一八號
中華民國九十三年三月十二日第一審判決（起訴案號：臺灣臺南地方法院檢察署九十
二年度偵字第一一六一五號），提起上訴，本院判決如左：
      主      文
上訴駁回。
      事      實
一、甲○○基於意圖營利而販賣第一級毒品海洛因之概括犯意，先以每次新台幣（下
    同）一萬元之代價，向姓名年籍不詳綽號「輝哥」之成年男子，在台南市中國城
    附近之不詳地點，買進一點八公克之海洛因後，分裝成十二至十三包，再以其所
    有門號0000000000號、手機序號000000000000000號
    之三星牌行動電話為聯絡工具，以每包一千元之價格販賣他人圖利，並自民國（
    下同）九十二年七月間某日起至同年十月二十七日前，在台南市○○路協進國小
    對面巷子內，販賣海洛因六次，每次一千元，供謝文政施用，得款六千元；及自
    九十二年九月間某日起至同年十月二十七日前，在台南市○○路與正興街口，販
    賣海洛因三次，每次一千元，供顏資生施用，得款三千元。甲○○上開連續販賣
    第一級毒品海洛因之行為，前後共得款九千元。嗣於九十二年十月二十七日十二
    時十三分許，在台南市○區○○街三一七號南台戲院對面，經警查知甲○○為通
    緝犯加以逮捕，甲○○隨即交出身上所藏放之毒品海洛因三包（淨重共零點三七
    公克），適有顏資生、謝文政陸續撥打甲○○之前揭行動電話，詢問是否有毒品
    可販賣，經警佯為肯定之答覆，顏資生及謝文政隨即陸續到達南台戲院對面，旋
    為警查獲，而查知上情，並扣得甲○○所有之海洛因三包及供犯罪所用之前揭行
    動電話一具。
二、案經台南市警察局第一分局報請臺灣台南地方法院檢察署檢察官偵查起訴。
      理      由
一、訊據上訴人即被告甲○○對於在右揭時地連續販賣第一級毒品海洛因予證人謝文
    政、顏資生之事實坦承不諱，核與證人謝文政於警詢及偵查中證稱：伊是用公共
    電話撥打0000000000號行動電話給甲○○購買海洛因毒品，電話中伊
    向甲○○表示買一張，甲○○就知道伊是要買海洛因毒品一千元，兩人在電話中
    並均約在台南市○○路協進國小對面巷子內交易，伊是九十二年七月間開始跟甲
    ○○買毒品，有完成交易的是六次（見台南市警察局第一分局南市警一刑偵字第
    九八一號刑案偵查卷第四頁背面、第六頁背面、臺灣台南地方法院檢察署九十二
    年度偵字第一一六一五號偵查卷第二二頁）；證人顏資生於警詢及偵查中證稱：
    伊是用公共電話打0000000000號行動電話向甲○○購買海洛因毒品，
    伊向甲○○買過三、四次，每次購買海洛因一包，每次交易價格一千元，均約在
    台南市○○路與正興街口交易，第一次向甲○○購買海洛因毒品是在九十二年九
    月左右（見前揭警卷第七頁背面、第九頁背面、前揭偵查卷第三二、三三頁）等
    情一致，且有上開第一級毒品海洛因三包（淨重零點三七公克）、門號0000
    000000號、手機序號000000000000000號之三星牌銀色行
    動電話一具扣案，及照片一張、照片影本八張附警卷可資佐證。
二、被告甲○○於九十二年十月二十七日為警查獲之三包毒品，經送請法務部調查局
    鑑定結果，確認係淨重零點三七公克之第一級毒品海洛因無誤，有該局九十二年
    十一月二十日調科一字第二○○○○四五八一號鑑定通知書在卷可憑（偵查卷第
    二六頁）。
三、被告雖辯稱伊買海洛因的價錢淨重一公克三千元，把三千元壹包的海洛因分成三
    份就交給他們，他們說應該是壹包壹仟元，但他們只拿八、九百元，謝文政有時
    還拿五、六百元；伊是基於朋友關係，轉讓給他的，沒有得到好處反而倒貼，伊
    無營利之意圖云云。惟按近年來海洛因之濫用，危害社會及民族健康日益嚴重，
    治安機關對於查緝販賣海洛因等工作，無不嚴加執行，各傳播媒體對政府大力掃
    毒之決心亦再三報導，且販賣海洛因之法定最低刑為無期徒刑或死刑，設若無厚
    利可圖，衡情一般施用海洛因之人當無輕易無償為人代購海洛因，而甘冒被查獲
    移送法辦之危險之理。且檢察官起訴書已載明「一甲○○基於販賣第一級毒品海
    洛因概括犯意，先以每次新台幣一萬元之代價，向姓名年籍不詳綽號「輝哥」之
    男子，買進一點八公克之海洛因，再分裝成十二至十三包，以每包一千元至八百
    元之價格販賣他人圖利。」等語在卷，被告於原審時即供稱「（問：對於檢察官
    起訴有何意見？答）我認罪。」（原審卷第四二頁），並為被告於準備程序所不
    爭執之事項（原審卷第四六頁），其於警詢時亦供稱每次以一萬元之代價，向姓
    名年籍不詳綽號「輝哥」之成年男子，在台南市中國城附近之不詳地點，買進一
    點八公克之海洛因後，都以注射針筒的刻度分裝成十二至十三小包毒品海洛因再
    販賣出去等語（警卷第二頁背面、第三頁），其於原審時對該警詢筆錄，沒有意
    見（原審卷第六二頁），堪信為實在。而證人謝文政、顏資生均證稱每次購買毒
    品海洛因一包，一千元（警卷第四頁背面、第七頁背面、偵查卷第三二頁），依
    此計算被告甲○○購買一萬元之毒品海洛因，如全部販賣出去，約可賺取二千元
    至三千元不等之金額，況被告於偵查中亦坦承「（問：你是否跟藥頭買回來，然
    後賺一點回扣，多分一點海洛因？答）是。」等語（偵查卷第十八頁），足見其
    有營利意圖及獲利之事實，要為明灼。被告之自白，核與事實相符，所辯乃為飾
    卸刑責之詞，不足採信。事證明確，犯行洵堪認定。
四、按毒品之販賣，凡基於營利之目的，販入或賣出，有一於此，犯罪即屬既遂（最
    高法院二十五年非字第一二三號判例、六十六年一月二十四日六十六年度第一次
    刑事庭庭推總會決議及司法院院解字第四○七七號解釋意旨參照）。復按海洛因
    係第一級毒品，為毒品危害防制條例第二條第二項第一款所明定。核上訴人即被
    告甲○○所為，係犯毒品危害防制條例第四條第一項之販賣第一級毒品罪。其持
    有第一級毒品海洛因之低度行為，為販賣之高度行為所吸收，不另論罪。被告先
    後多次販賣海洛因犯行，時間緊接，犯罪構成要件相同，顯係基於概括犯意反覆
    為之，為連續犯，應以販賣第一級毒品一罪論，但因販賣第一級毒品罪之法定本
    刑為死刑或無期徒刑，因死刑、無期徒刑均不得加重，刑法第六十四條第一項、
    第六十五條第一項分別定有明文，本件依法不得加重其刑。再被告甲○○固有多
    次販賣毒品海洛因之犯行，惟所販賣之數量、次數及所圖利益非多，與坊間大盤
    販賣整批大量毒品者有別，且被告甲○○本身亦有施用上開毒品之習慣，衡情若
    處以法定最低刑，依社會一般觀念不無情輕法重之虞，是被告甲○○犯罪情狀尚
    堪憫恕，對被告甲○○所犯上開犯行，爰依刑法第五十九條之規定，酌予減輕其
    刑。
五、原審以被告罪證明確，因予適用毒品危害防制條例第四條第一項、第十八條第一
    項前段、第十九條第一項，刑法第十一條前段、第五十六條、第五十九條之規定
    ，審酌被告甲○○為牟利而犯罪，所為犯行嚴重戕害國民身心健康，惟販賣數量
    及所得利益尚非鉅大，且事後坦承部分犯行等一切情狀，量處有期徒刑十二年。
    併敘明扣案海洛因三包（淨重零點三七公克、空包裝重零點七五公克），其中海
    洛因零點三七公克為毒品，應依毒品危害防制條例第十八條第一項前段之規定沒
    收銷燬之。另扣案門號0000000000號、手機序號000000000
    000000號三星牌行動電話一具、包裝海洛因之包裝袋三只，均為被告所有
    且供販賣毒品所用之物，以及被告甲○○販賣毒品海洛因所得共計九千元，均應
    依毒品危害防制條例第十九條第一項之規定諭知沒收。販毒所得九千元，如全部
    或一部不能沒收時，以其財產抵償之。本院經核原判決認事用法俱無不合，量刑
    亦稱妥適，被告上訴意旨否認犯罪，指摘原判決不當，非有理由，應予駁回。
六、公訴意旨另以：被告甲○○於九十二年七月間至同年十月二十七日止，以每包一
    千元至八百元之價格，販賣多次海洛因予不詳姓名人士之犯行，係以被告甲○○
    於警詢中之自白為其唯一論據；惟按犯罪事實應依證據認定之，無證據不得認定
    其犯罪事實，刑事訴訟法第一百五十四條定有明文。復按被告之自白不得作為有
    罪判決之唯一證據，仍應調查其他必要之證據，以察是其是否於事實相符，刑事
    訴訟法第一百五十六條第二項定有明文。經查，上開公訴意旨認為被告甲○○於
    九十二年七月間至同年十月二十七日止，以每包一千元至八百元之價格，販賣多
    次海洛因予不詳姓名之人之犯行，除為甲○○於原審審理時所否認外，亦無其他
    積極證據足資佐證，自不得僅憑被告甲○○於警詢中之自白，遽行推認被告亦有
    此部分販賣海洛因犯行，此部分本應為無罪之諭知，惟公訴人認此部分與前揭論
    罪科刑部分，有連續犯之裁判上一罪關係，爰不另為無罪之諭知。
七、據上論斷，應依刑事訴訟法第三百六十八條，判決如主文。
本案經檢察官王碧霞到庭執行職務。
中    華    民    國      九十三      年      六      月      十        日
                                  臺灣高等法院臺南分院刑事第四庭
                                      審判長法官  鄭    文    肅
                                            法官  陳    珍    如
                                            法官  高    明    發
右正本證明與原本無異。
如不服本判決，應於判決送達後十日內向本院提出上訴狀，其未敘述理由者並應於提
出上訴狀後十日內向本院補提理由書（應附繕本)。
                  法院書記官  陳    淑    貞
中    華    民    國      九十三      年      六      月      十一      日
附錄本案論罪科刑法條：
毒品危害防制條例第四條第一項：
製造、運輸、販賣第一級毒品者，處死刑或無期徒刑；處無期徒刑者，得併科新台幣
一千萬元以下罰金。
